【裁判字號】    89,訴,1491
【裁判日期】    900119
【裁判案由】    偽造文書等
【裁判全文】
臺灣高雄地方法院刑事判決                        八十九年度訴字第一四九一號
    公訴人  臺灣高雄地方法院檢察署檢察官
    被  告  戊○○
右列被告因偽造文書等案件，經檢察官提起公訴（八十八年度偵字第一三九六八號）
，本院判決如左：
      主    文
戊○○連續行使偽造私文書，足以生損害於他人，處有期徒刑柒月，緩刑年。
又附件所示簽帳單商店收執聯原本上之偽造之「乙○○」、「丁○○」簽名及附件所
示簽帳單客戶收執聯原本張均沒收。
      事    實
一、戊○○在高雄市新興區○○○路八六號二樓莎宣美髮公司上班，因見該公司員工
    休息室於工作時間時輒無人進入，且知悉同事丁○○、乙○○有使用信用卡及將
    皮包放在該休息室習慣等情形，乃基於行使偽造私文書及詐欺之概括之犯意，意
    圖為自己不法之所有，連續先於民國八十八年二月八日下午時三十分許，趁丁○○工作不及注意之際，在前揭休息室內擅自取出丁○○放在皮包內之台新銀行信
    用卡一張（卡號為0000000000000000號），復持該卡前往高雄
    市○○○路八五號「大堯旅行社」，以該卡三次刷卡購得新臺幣（下同）二千四
    百元、一萬九千二百元及六千元金額之機票，並在三份簽帳單上偽造丁○○之簽
    名後，交付大堯旅社職員，足生損害於丁○○。而戊○○刷取前揭機票後，再由
    不詳姓名綽號「小蔡」者以二萬三千五百元買回該機票，戊○○取得上開現款後
    返回前揭公司內，復趁人不注意之際，將上開丁○○之信用卡放回皮包內；續於
    八十八年三月二日下午五時許，戊○○又在前揭公司休息室內，趁乙○○不注意
    之際，擅取乙○○放在該處皮包內之美國銀行信用卡一張（卡號0000000
    000000000號），復持向甲○○（由檢察官為不起訴處分）表示要刷取
    現金，甲○○即先帶戊○○至高雄縣鳳山市○○○路一四九號大統百貨公司菸酒
    販賣處向店員丙○○購買香煙，而戊○○以該信用卡刷取價值一萬六千八百七十
    五元之香煙並在簽帳單上偽造乙○○之姓名後，交付該簽帳單給丙○○，足生損
    害於乙○○。嗣戊○○取得上開香煙，甲○○乃以折價方式交付一萬三千五百元
    向戊○○購買前揭香煙。而乙○○前揭信用卡遭竊後，經詢及同事丁○○等人後
    疑係戊○○所為，乙○○、丁○○於是質問戊○○而獲悉上情，並由戊○○返還
    信用卡給乙○○。
二、案經高雄市政府警察局新興分局報請臺灣高雄地方法院檢察署檢察官偵查起訴。
          理    由
一、被告戊○○對於前揭事實，除表示其持丁○○之信用卡刷卡時，其僅係簽寫一份
    簽帳單，其他丁○○之簽帳單不是她簽的等語外，對於前揭所記載被告於上開時
    、地，持丁○○之信用卡刷取金額二萬七千六百元之機票，以及持乙○○之信用
    卡刷取價值一萬三千五百元之香煙等情均表示承認。惟查被告於前揭時地以丁○○、乙○○之信用卡刷取二萬七千六百元及一萬三千五百元貨品後折價兌取現金
    之事實，有被告戊○○自白，以及被害人乙○○、被害人丁○○、同案被告甲○○、證人丙○○等人之陳述在卷可證，復有大統百貨公司信用卡之簽帳單、統一
    發票各一紙、臺新銀行帳單一紙以及三份刷卡金額總計為二萬七千六百元之大堯
    旅行社信用卡簽帳單影本附卷可佐，被告既已坦認有以丁○○之信用卡刷購二萬
    七千六百元之機票，復僅承認簽寫一份大堯旅行社之簽帳單云云顯不可採，被告
    罪證明確，犯行洵可認定。
二、核被告戊○○所為，均犯刑法第二百十六條之行使同法第二百十條之偽造私文書
    罪及刑法第三百三十九條第一項詐欺取財罪。被告數次行使偽造簽帳單及二次向
    商家詐取財物行為，均係時間緊接而反覆為之，顯均以行使偽造私文書及詐欺取
    財之概括犯意而為之，係行使偽造私文書及詐欺取財之連續犯，應以行使偽造私
    文書及詐欺取財各一罪論。又被告連續所犯行使偽造私文書及詐欺取財罪間，有
    方法結果牽連關係，應從一重論以行使偽造私文書罪。又被告先後偽造丁○○、
    乙○○之姓名於簽帳單上，復先後交付簽帳單給商家行為，該偽造丁○○、乙○○姓名之行為係偽造簽帳單之部分行為，偽造簽帳單之行為又係行使偽造簽帳單
    之低度行為，因此被告偽造簽名行為被偽造簽帳單行為所吸收，而偽造簽帳單行
    為又被行使行為所吸收而均不另論罪。審酌被告戊○○犯罪之動機、目的、被害
    人所受損害、被告已經與被害人和解及被告犯罪後坦認犯行等一切情狀，爰量處
    如主文所示之刑。又查被告前未曾受有期徒刑以上刑之宣告，此有卷附被告全國
    前案紀錄表在卷可稽，本院以被告一時失慮致犯刑法，被告經此刑之宣告後，應
    知警惕而無再犯之虞，爰以被告前揭所受宣告刑暫不執行其刑為當，予宣告緩刑
    三年，用啟自新。又附件所示簽帳單商店收執聯原本上偽造之「乙○○」、「丁○○」簽名，均依刑法二百十九條規定沒收，另由被告收執如附件各紙簽帳單客
    戶收執聯原本，則因係被告犯罪所得之物，依刑法第三十八條第一項第三款宣告
    沒收。
三、本件公訴人起訴被告戊○○取得丁○○、乙○○之信用卡係竊盜行為一節，惟本
    院依所查被告戊○○係於前揭時地取得丁○○之信用卡使用後，即藉機放回該卡
    給丁○○，另取得被害人乙○○之信用卡使用後，則因乙○○發現被竊而向同事
    探詢，乃留置該卡在身上伺機返還乙○○，嗣因乙○○詢問被告有否竊盜等語後
    ，被告交出前揭乙○○信用卡而無有如所有人處分該卡之行為，而且被害人等除
    信用卡外並無其餘財務損失等事實，即認被告係擅取被害人信用卡刷卡、兌現使
    用，嗣為免被害人即時發現而於使用完畢後歸置該卡，即被告於私自在被害人皮
    包內取出被害人之信用卡時，尚無對該信用卡有不法所有意圖，即不認被告取得
    信用卡行為有犯刑法第三百二十條第一項之竊盜罪情形，爰對公訴人起訴認與被
    告前揭行使偽造私文書犯罪行為間有牽連關係之竊盜行為部分不另為無罪之諭知
    。又被告持被害人丁○○、乙○○信用卡在商家刷卡，被告對於商家係以丁○○
    、乙○○名義刷卡購物及行使偽造之簽帳單，被告刷卡購取商家貨物之行為性質
    ，並非是取得暫免給付購物價金之利益，而是冒名詐欺貨物，即被告被起訴前揭
    刷卡購物犯罪行為係該當刑法三百三十九條第一項之詐欺取財罪，因公訴人認被
    告上開刷卡購物行為係犯刑法第三百三十九條第二項之詐欺得利罪，起訴法條係
    有誤會，應予變更。
據上論斷，應依刑事訴訟法第二百九十九條第一項前段、第三百條、刑法第五十六條
、第二百十六條、第二百十條、第三百三十九條第一項、第五十五條、第七十四條第
一款、第二百十九條、第三十八條第一項第三款，罰金罰鍰提高標準條例第一條前段
，判決如主文。
本案經檢察官李靜文到庭執行職務。
中    華    民    國      九十      年      一      月       十九       日
                                  臺灣高雄地方法院刑事第三庭
                                      法  官  周志賢
右正本證明與原本無異。
如不服本判決，應於判決送達後十日內，向本院提出上訴狀。
                                      書記官  簡鴻雅
中    華    民    國      九十      年      一      月      二十九      日


司法院資訊處製作；財團法人民間司法改革基金會備份。
